臺灣臺北地方法院民事判決　　　　　　　　　　　　九十三年度訴字第二一三六號
　　原　　　告　甲○○
　　訴訟代理人　蔡樹基律師
　　被　　　告　乙○○
右當事人間請求侵權行為損害賠償事件，本院於民國九十三年七月七日言詞辯論終結
，判決如左：
    主      文
被告應給付原告新台幣壹拾柒萬貳仟柒佰玖拾陸元，及自民國九十三年五月一日起至
清償日止，按年息百分之五計算之利息。
原告其餘之訴駁回。
訴訟費用由被告負擔三分之一，餘由原告負擔。
本判決第一項得假執行。
原告其餘假執行之聲請駁回。
    事      實
甲、原告方面：
壹、聲明：
一、被告應給付原告新台幣（下同）六十四萬五千五百九十一元，及自起訴狀繕本送
    達翌日起至清償日止，按年息百分之五計算之利息。
二、願供擔保，請准宣告假執行。
貳、陳述：
一、本件被告乙○○於民國九十年三月十七日六時十分許，駕駛車牌號碼二Ｂ三七七
    七號自小客車，沿台北市○○區○○街由北往南方向直行，行經該路段與武昌街
    二段之西門町行人徒步區內無號誌、標誌之交岔路口時，原應注意車前狀況，隨
    時採取必要之安全措施及注意減速慢行，做隨時停車之準備，且依當時天候雖雨
    ，但有晨光，係市區道路○路面無缺陷、無障礙物且視距良好之情形，並無不能
    注意之情事，竟疏未注意即逕行通過該交岔路口，適有甲○○騎乘車牌號碼ＢＤ
    Ｌ八二七號重型機車，沿同市○○街○段由東往西方向行駛入前揭交岔路口，亦
    疏未注意並減速慢行及左方車應暫停讓右方車先行之規定，乙○○所駕駛自小客
    車之前車頭遂與甲○○所騎乘機車之右側車身發生碰撞，甲○○因而人車倒地，
    受有右足踝骨折合併脫臼之傷害，原告所騎乘之機車亦有受損。而本件被告因上
    該車禍事件業經本院以九十二年交易字緝字第四號判決判處被告拘役參拾日在案
    。
二、本件被告因過失行為不法侵害原告之身體及機車，為此依侵權行為法律關係，請
    求被告賠償原告所受六十四萬五千五百九十一元之損害：
(一)醫藥費部分：原告車禍受傷住院部分之自費醫療費用共有三筆：九十年三月十七
    日至三月二十七日為一萬一千二百二十四元、九十年七月十七日至七月十九日為
    一千一百一十元、九十一年四月十二日至四月十三日為八百四十八元，合計為一
    萬三千一百八十二元。門診部分合計共六千三百九十一元，兩者總計之醫療費用
    為一萬九千五百七十三元，扣除原告已請領之機車強制險給付一萬二千二百五十
    二元，再將醫療費用單據中証明書費之部分剔除，故此部份被告應給付原告四千
    八百四十一元。
(二)機車修理費部分：機車修費理共計支出四萬零七百五十元。
(三)慰撫金部分：原告因本件車禍受傷後，不能工作在家療養約二年，被告尚未賠償
    原告所受損害，原告身心之痛苦可想而知，而原告於八十九年十一月二十六日至
    九十一年九月十九日任職於「英屬維京群島商加州健康事業有限公司台灣分公司
    」每月薪資約為二萬九千二百五十九元，現服役中，軍中薪餉月俸為六千二百四
    十五元，故請求被告賠償精神慰撫金六十萬元。
參、證據：提出本院九十二年度交易緝字第四號刑事判決、診斷證明書車輛交修日報
    表、醫療費用證明書、機車修理收據、離職證明書、薪俸明細各一份、薪資明細
    表二份、機車受損照片四幀為證。
乙、被告方面：被告未於言詞辯論期日到場，亦未提出準備書狀作何聲明或陳述。
    理    由
一、本件被告經合法通知，未於言詞辯論期日到場，查無民事訴訟法第三百八十六條
    所列各款情事，應准原告之聲請，由其一造辯論而為判決。次按「訴狀送達後，
    原告不得將原訴變更或追加他訴。但有下列各款情形之一者，不在此限：二請求
    之基礎事實同一者。三擴張或減縮應受判決事項之聲明者。：：七不甚礙被告之
    防禦及訴訟之終結者。」民事訴訟法第二百五十五條第一項第二、三、七款定有
    明文。本件原告原起訴請求判決被告應給付原告四十萬八千元，嗣於訴狀繕本送
    達後，變更聲明為請求原告給付六十四萬五千五百九十一元，及自起訴狀繕本送
    達翌日起至清償日止，按年息百分之五計算之利息，核其所為，或係本於同一基
    礎事實而為訴之追加，或屬減縮擴張應受判決事項之聲明，於法尚無不合，應予
    准許，合先敘明。
二、經查，本件原告主張被告於上開時地駕車行經漢中街與武昌街二段之西門町行人
    徒步區內無號誌、標誌之交岔路口時，疏未注意即逕行通過該交岔路口，致其所
    駕駛汽車之前車頭與原告騎乘之重型機車（亦疏未注意並減速慢行及左方車應暫
    停讓右方車先行之規定）之右側車身發生碰撞，原告因而人車倒地，受有右足踝
    骨折合併脫臼之傷害，所騎乘之機車亦有受損等事實，業據其提出診斷證明書、
    車輛交修日報表、醫療費用證明書、機車修理收據、離職證明書、薪俸明細、薪
    資明細表、機車受損照片等件為證，並據本院依職權調閱本院以、九十年度交易
    字第二五六號、九十二年交易緝字第四號、九十二年度北交簡字第二八○七號度
    過失傷害案卷查核屬實，而被告已於相當時期受合法之通知，既未於言詞辯論期
    日到場，復未提出準備書狀爭執，本院審酌上開證物，認原告主張之事實堪信為
    真實。又本件事發時地，天候雖雨，但有晨光，係市區道路○路面無缺陷、無障
    礙物且視距良好之情形，並無不能注意之情事，被告駕車沿台北市○○區○○街
    由北往南方向直行，行經該路段與武昌街二段之西門町行人徒步區內無號誌、標
    誌之交岔路口時，本應注意車前狀況，隨時採取必要之安全措施及注意減速慢行
    ，做隨時停車之準備，竟疏未注意即逕行通過該交岔路口，而原告騎乘重型機車
    ，沿同市○○街○段由東往西方向行駛入前揭交岔路口，亦疏未注意車前狀況，
    減速慢行、左方車應暫停讓右方車先行之規定及隨時採取必要之安全措施肇事，
    致原告受有右足踝骨折合併脫臼之傷害，其所有機車亦因之毀損，堪認二人之過
    失行為與原告之傷害及機車毀損之結果，有相當因果關係。又被告因上開過失傷
    害之行為，亦經本院刑事判決判處被告據役三十日在案（附九十二年度交附民緝
    字第二號案卷第三至六頁參照），益徵原告主張伊因被告之行為受有傷害、機車
    毀損一事之可採。唯本件原告所受身體，機車之損害，係兩造之過失行為共同肇
    致，已如前述，是原告之過失行為，亦為原告損害之共同原因，且其過失行為助
    成損害之發生，足認原告對於本件損害之發生與有過失，而斟酌前述本件肇因情
    形，應認原告、被告之過失程度各為百分之五十。
三、按因故意或過失，不法侵害他人之權利者，負損害賠償責任；不法侵害他人之身
    體或健康者，對於被害人因此喪失或減少勞動能力或增加生活上之需要時，應負
    損害賠償責任；不法侵害他人之身體、健康、名譽或自由者，被害人雖非財產上
    之損害，亦得請求賠償相當之金額，民法第一百八十四條第一項、第一百九十三
    條第一項及第一百九十五條第一項分別定有明文。本件被告因過失行為不法侵害
    原告之身體，毀損原告之機車，已如上述，自應對原告之損害負賠償責任。而有
    關損害賠償範圍，分論如下：
（一）醫療費用部分：原告主張其因傷就醫支出醫療費用一萬九千五百七十三元一節
      ，固據其提出台北市立和平醫院醫療費用證明書、醫療費用證明單、長庚紀念
      醫院醫療費用收據附本院九十三年度北簡字第一七三號聲請事件案卷第五十頁
      至第七十四頁可稽，唯審酌上開單據，其中診斷證明書費用非為治療而支付，
      不應准許，其餘如附表所示之醫療費一萬七千零九十三元依原告所受傷害及各
      收據載明治療費別，均屬因本件事故而生之治療必要費用，此費用扣除原告所
      自認已請領之機車強制險給付一萬二千二百五十二元後，其餘醫療費四千八百
      四十一元之損失，自應由被告負賠償之責，故原告於此範圍請求被告賠償，應
      予准許。
（二）機車修理費部分：本件原告主張伊因本件事故機車毀損，支出機車修理費四萬
      零七百五十元一節，業據原告提出機車受損照片、機車修理收據為證，堪信為
      真實，是原告此範圍內請求被告予以賠償，亦屬有據。
（三）精神慰撫金部分：查原告於本件事故發生時，高中畢業，十八歲，任職於英屬
      維京群島商加州健康事業有限公司台灣分公司，擔任健身指導員，因被告之過
      失傷害行為，致其受有右足踝骨折合併脫臼之傷害，須施作手術植入鋼釘並修
      養，對其日常生活、就業均生影響，是原告主張：伊因此傷害心身受有痛苦等
      語，信而有徵，其請求被告賠償非財產上損害精神慰撫金，自屬有據。而本院
      審酌被告侵權行為之情狀、原告所受傷害情節，及原告於事發之時年收入約二
      十萬元，無不動產；被告二十八歲，高中畢業，職業為廚師（航空警察局證照
      查驗隊偵詢筆錄、本院刑事庭九十二年九月二十日訊問筆錄附九十二年度交易
      緝字第四號案卷參照）等兩造身份地位及經濟狀況，暨雙方迄今仍未達成和解
      等一切情狀，認原告得請求之非財產上損害以三十萬元為當。
（四）承上說明，原告得請求之各項損害金額為：醫藥費用四千八百四十一元、機車
      修理費四萬零七百五十元、精神慰撫金三十萬元，共計三十四萬五千五百九十
      一元（計算式：4841 +40750＋300000=345591）。
（五）末按損害之發生或擴大被害人與有過失者，法院得減輕賠償金額，民法第二百
      十七條第一項定有明文。本件原告對於本件損害之發生與有過失，原告、被告
      之過失程度各為百分之五十，已如前述，是依上開規定應減輕被告應賠償金額
      百分之五十，故被告應賠償原告之金額應減輕為一十七萬二千七百九十六元（
      計算式：345591×50%）=172796，元以下四捨五入）。
四、綜上所述，本件原告本於侵權行為之損害賠償請求權，請求被告賠償於一十七萬
    二千七百九十六元，洵屬有據，又被告迄本收受刑事附帶起訴狀，而原告向被告
    請求賠償之民事準備狀於九十三年四月三十日始狀送達被告，是原告請求被告自
    翌日（即九十三年五月一日）起，給付年息百分之五計算之法定遲延利息，亦有
    理由，均應予以准許；逾此範圍之請求，為無理由，應予駁回。
五、本件因事證已臻明確，兩造其餘攻擊、防禦方法及所為之立證，經核與判決之結
    果不生影響，無庸逐一論述，併予敘明。
六、本判決原告勝訴部分，本院所命之給付未逾五十萬元，爰依職權宣告假執行。至
    原告敗訴部分，其假執行之聲請即失所附麗，應予駁回。
七、結論：本件原告之訴為一部有理由，一部無理由，爰依民事訴訟法第三百八十五
    條第一項前段、第七十九條、第三百八十九條第一項第五款之規定，判決如主文
    。
中　　　華　　　民　　　國　　九十三　　年　　　七　　　月　　 十五 　　日
                              民事第四庭  法  官  周玫芳
右正本係照原本作成。
如對本判決上訴，須於判決送達後廿日內向本院提出上訴狀
中　　　華　　　民　　　國　　九十三　　年　　　七　　　月　　 十五 　　日
                                           書記官 郭麗琴
